【裁判字號】    90,訴,136
【裁判日期】    900525
【裁判案由】    違反藥事法
【裁判全文】
臺灣桃園地方法院刑事判決                            九十年度訴字第一三六號
    公訴人  臺灣桃園地方法院檢察署檢察官
    被  告  甲○○
右列被告因違反藥事法案件，經檢察官提起公訴（八十九年度偵字第一七八七四號）
，本院判決如左︰
    主  文
甲○○輸入禁藥，處有期徒刑壹年貳月。緩刑肆年。
扣案如附表編號一所示含有Phentermine成分之安非他命類藥品（藍白色膠囊藥丸）
毛重伍仟伍佰肆拾公克均沒收。
    事  實
一、按含有Phentermine成分之安非他命類藥品係經行政院衛生署於民國六十九年十
    二月八日以衛署藥字第三０一一二四號函公告禁止輸入之禁藥，乃甲○○竟基於
    輸入上開禁藥之犯意，於八十九年十一月十二日搭機前往泰國，以三十七萬六千
    泰銖之代價購入如附表所示藥物（其中並包括含Phentermine成分之藍白色膠囊
    藥丸計五千五百四十公克）後，即藏放於其所攜帶之行李箱內，並於同年月十七
    日二十二時許，利用搭乘中華航空公司六九六號班機自泰國返回國內之機會，以
    行李夾帶入境之方式，將上開禁藥輸入國內，旋於通關時，為財政部台北關稅局
    稽查組執勤關員偕同內政部警政署航空警察局員警在其托運之行李箱內查獲，並
    當場扣得上開禁藥。
二、案經內政部警政署航空警察局移送台灣桃園地方法院檢察署檢察官偵查起訴。
    理  由
一、訊據被告甲○○固坦承有於右揭時、地未經核准擅自由泰國輸入右揭藥品之事實
    不諱，然矢口否認有何違反藥事法之犯行，辯稱略以上開藥品係其在泰國某家不
    知名醫院以減肥名義看病時，醫院所開之藥品，伊向醫院買六百個月的量，係受
    四位親友之託帶給他們用，但不知藥的成分云云，並提出該醫院所開立之證明書
    一紙附卷。經查：被告於右揭時、地自泰國輸入上開藥品為海關人員當場查獲之
    事實，業據被告於警訊及偵審中供承在卷，並有中華民國入境旅客申報單、Ｘ光
    檢查儀注檢行李報告表、台北關稅局扣押貨物、運輸工具收據各一紙及內政部航
    空警察局偵訊筆錄在卷可稽。又查獲之上開藍白色膠囊藥丸經送行政院衛生署藥
    物食品檢驗局鑑驗結果，確含有Phentermine成分，而Phentermine係屬安非他命
    類藥品，業經行政院衛生署於民國六十九年十二月八日以衛署藥字第三０一一二
    四號公告禁止使用，為藥事法第二十二條第一款所稱之禁藥，此分別有行政院衛
    生署八十八年十一月二十九日衛署字第八八０七二九二四號函及該局九十年三月
    二十六日藥檢壹字第九○○四一○二號檢驗成績書各乙紙附卷可稽，並有上開藥
    品扣案可資佐憑。被告雖以前揭情詞置辯，然查輸入藥品，應將其成分、規格、
    性能、製法之要旨，檢驗規格與方法及有關資料或證件，連同標籤、仿單及樣品
    ，並繳納書費、查驗費，申請中央主管機關查驗登記，經核准發給藥品許可證後
    ，始得輸入，此在藥事法第三十九條第一項定有明文，是藥品之輸入定有嚴格之
    程序規定，以確保國人之健康及維持藥物之管理，被告亦自承知悉其所攜帶之藥
    物須經許可始能輸入，且查Phentermine成分含有抑制及治療精神異常的功能，
    凡該類藥品在泰國地區亦均列為禁藥管制，依泰國衛生部食品藥物管理局規定，
    非經醫師處方，不得販售、服用及持有，因治療需要且獲有執業醫師處方箋者，
    亦不得持有超過三十日之服用量，此有我國駐泰國台北經濟文化辦事處於八十九
    年九月八日以泰安八十九字第０八五一號函及所檢附之泰國衛生部食品藥物管理
    局相關法令規定各乙紙在卷可參，是由上開函覆內容可知，該藥物在泰國亦係禁
    用，有醫師之處方箋亦不得超過三十日之服用量，然本件查獲之上開禁藥，可供
    一人服用六百個月即五十年之久，業據被告自承在卷，核與本院當庭勘驗之結果
    相符，而被告身高一七五公分，體重六十八公斤，無須減肥，亦據其分別於偵查
    及本院審理中供明在卷，則被告辯稱上開藥物係其以減肥之名義看病所開藥物云
    云，顯不可採。且被告所入之前開禁藥數量重達五千五百四十公克，苟認非屬
    禁藥，何以不依循正當管道輸入，又何以隱匿未在中華民國入境旅客申報單上據
    實申報，竟以行李夾帶入境之方式企圖闖關，顯係為逃避海關人員之查緝，至為
    灼然；而國內媒體亦早對減肥藥含有安非他命及禁藥成分多所報導，且由被告事
    後在本院所提出醫院開立之減肥藥物成分證明書上即載明上開藥物含有 Phentermine
    mine成分，謂其不知上開藥品係屬禁藥，殊難置信；又被告雖辯稱上開藥品係供
    自己及四位親友使用，然以其所攜帶六百個月之份量朋分換算，每人可服用長達
    十年之久，其上開辯解顯不合常理之至，實難憑採，再含有 Phentermine成分之
    安非他命類藥物，係經中央衛生主管機關明令公告禁止製造、調劑、輸入、輸出
    、販賣或陳列之毒害藥品，屬藥事法第二十二條第一款之禁藥，即使係供自用亦
    不得輸入，此觀該款並無如同條第二款但書明文規定排除自用之情形甚明。是被
    告所為上開辯解核係卸責之詞，均無足採，本件事證明確，被告犯行堪以認定。
二、按被告所非法輸入含有Phentermine成分之安非他命類藥品，係經中央衛生主管
    機關行政院衛生署以六十九年十二月八日衛署藥字第三０一一二四號函明令公告
    禁止製造、調劑、輸入、輸出販賣或陳列之毒害藥品，為藥事法第二十二條第一
    款所規定之禁藥，核被告所為係犯藥事法第八十二條第一項之輸入禁藥罪。爰審
    酌被告非法輸入禁藥重達五千五百四十公克，足供一人服用五十年之久，數量極
    為龐大，如順利輸入台灣地區，勢必嚴重危害國人健康，又其查獲後雖未能坦承
    犯行但犯後態度尚稱良好等一切情狀，量處如主文所示之刑，以資懲儆。又被告
    雖前曾受有期徒刑以上刑之宣告，執行完畢後五年內未再受有期徒刑以上刑之宣
    告，有刑案資料作業集中查詢報表一紙附於偵查卷可稽，其因一時思慮欠週致罹
    刑章，經此偵審程序及科刑教訓後，應知所警惕，信無再犯之虞，本院認其所宣
    告之刑以暫不執行為適當，爰併宣告緩刑四年，以勵自新，並觀後效。另按違禁
    物係指依法令禁止製造、運輸、販賣、持有及行使之物而言，依藥事法第二十條
    及第二十二條之規定，對偽藥及禁藥並未禁止持有，除依其他法令另有禁止製造
    、運輸、販賣、持有及行使之規定外，偽藥及禁藥並非均屬違禁物，司法院（八
    二）廳刑一字第四一一一號函亦同此意見，是扣案含有Phentermine 成分之藍白
    色膠囊藥丸五千五百四十公克雖係安非他命類藥品，然藥事法就單純持有禁藥者
    ，並無施以刑罰之規定，依前揭說明，尚難逕認其為違禁物，惟上開禁藥係被告
    所有，供犯罪所用之物，應依刑法第三十八條第一項第二款之規定沒收。
三、公訴意旨另以：被告基於輸入禁藥之犯意，於八十九年十一月十七日利用自泰國
    入境我國之機會，未經核准擅自輸入如附表所示含有Diazepam、Bisacodyl藥物
    成分之禁藥來台，因認被告涉有藥事法第八十二條第一項之輸入禁藥罪嫌云云。
    惟查：被告所攜帶入境之「藍色圓形膜衣錠」一一四０公克、「紫色圓形錠」二
    九三０公克、「白色圓形糖衣錠」一八三０公克等藥品，經送行政院衛生署藥物
    食品檢驗局檢驗結果，認前二者含有含有Diazepam藥物成分，後者則含有 Bisacodyl
    odyl藥物成分，而該等藥品成份均經行政院衛生署核發藥品許可證有案，如上開
    藥品與該署依藥事法第三十九條規定核發輸入藥品許可證不同（含品名、成分含
    量、國外製造廠等），而不能適用藥事法施行細則第六條之規定時，仍應認屬禁
    藥，固無待言。本院就同案查獲之上開三種藥物與行政院衛生署核發藥品許可證
    之藥物是否相同一節函詢該署，經該署於九十年四月二日以衛署字第０九０００
    二００三七號函覆稱略以上開藥品無完整包裝，無法鑑定該等藥品是否與該署依
    法核發之藥品許可證者相同等語，是本件即無證據足認被告所輸入之上開藥品與
    行政院衛生署核發藥品許可證之藥物不同，尚不得以推定之方式認被告輸入上開
    藥品係犯輸入禁藥罪行。至前揭覆函雖稱：案內藥品除非其能證明與本署依藥事
    法第三十九條規定核發輸入藥品許可證相同，依同法施行細則第六條之規定，得
    不屬禁藥外，其餘未經核准擅自輸入或製造者，應認屬藥事法第二十二條第二款
    之禁藥或同法第二十條第一款之偽藥等語，固非無見，然查被告在有罪判決確定
    之前，應被推定為無罪及被告並無自證無罪之義務，均為刑事訴訟之基本原則，
    被告否認犯罪所持之辯解，縱無可取，仍不得資為反證其犯罪之論據，最高法院
    八十七年度台上字第三四七一號判決可資參照。行政院衛生署上開見解認被告應
    負舉證之責，顯與被告無自證無罪義務之原理相背，尚難謂為的論。從而公訴人
    所指被告涉有此部分之犯行即屬無從證明，惟公訴人既認被告所涉上開犯嫌與本
    院前揭論罪科刑部分有裁判上一罪關係，爰不另為無罪之諭知。
據上論斷，應依刑事訴訟法第二百九十九條第一項前段、藥事法第八十二條第一項，
刑法第十一條前段、第七十四條第二款、第三十八條第一項第二款，判決如主文。
本案經檢察官錢明婉到庭執行職務。
中      華      民      國      九十      年    五    月    二十五      日
                                  臺灣桃園地方法院刑事第五庭
                                      審判長法  官  范清銘
                                            法  官  楊得君
                                            法  官  鍾淑慧
右正本證明與原本無異。
如不服本判決，應於判決送達後十日內，向本院提出上訴狀。
                                            書記官  吳一凡
中      華      民      國      九十      年    五    月    二十九      日
附論罪科刑依據之法條：
藥事法第八十二條
製造或輸入偽藥或禁藥者，處七年以下有期徒刑，得併科新臺幣十五萬元以下罰金。
犯前項之罪，因而致人於死者，處無期徒刑或七年以上有期徒刑，致重傷者，處三年
  以上十年以下有期徒刑。
第一項之未遂犯罰之。
附表
  編號      項目              數量           成分
一、    藍白色膠囊         五五四○公克    Phentermine
二、    藍色圓形膜衣錠     一一四○公克    Diazepam
三、    紫色圓形錠         二九三○公克    Diazepam
四、    白色圓形糖衣錠     一八三○公克    Bisacodyl
五、    淺藍色糖衣錠       五五六○公克    無


司法院資訊處製作；財團法人民間司法改革基金會備份。
